臺灣雲林地方法院刑事判決
110年度訴字第532號
公  訴  人  臺灣雲林地方檢察署檢察官
被      告  蔡德洲



選任辯護人  陳呈雲律師（法扶律師）
上列被告因違反毒品危害防制條例案件，經檢察官提起公訴（11
0年度偵字第6464、6507號），本院判決如下：
　　主　　文
蔡德洲犯如附表編號1至6所示之罪，各處如附表編號1至6所示之
刑及沒收。應執行有期徒刑伍年柒月。
　　犯罪事實
蔡德洲明知甲基安非他命為毒品危害防制條例第2條第2項第2款
所明定之第二級毒品，不得持有、販賣，竟意圖營利，基於販賣
第二級毒品之犯意，以不詳廠牌手機(搭配門號0000000000號SIM
卡1張，下稱甲門號)為聯絡工具，與如附表編號1至6所示之人聯
繫毒品交易後，各於附表編號1至6所示之時間、地點，以附表編
號1至6所示之交易方式，販賣第二級毒品甲基安非他命予附表編
號1至6所示之人，並收取如附表編號2至6所示之對價。
　　理　　由
一、本判決所引用被告蔡德洲以外之人於審判外之陳述，檢察官
    、被告及辯護人於本院審理時均表示同意作為證據（本院卷
    第70、207頁），且本院審酌該等證據作成時之情況，並無
    違法取證或其他瑕疵，認為適於作為本案認定犯罪事實之依
    據，依刑事訴訟法第159條之5第1項規定，自有證據能力。
二、認定犯罪事實所憑之證據及理由：
(一)上開犯罪事實，業據被告坦承不諱（警一卷第5至9頁；偵卷
    第44、46頁；本院卷第68、206頁），核與證人陳容右警一
    卷第13至22頁；偵卷第53至54頁）、王經偉（警二卷第33至
    36頁；偵卷第68至69頁）、廖慶誠（警二卷第15至20頁；偵
    卷第59至63頁）於警詢及偵訊時證述相符，並有被告與陳容
    右之通訊軟體Messenger對話紀錄截圖9張（警一卷第41至49
    頁）、被告與廖慶誠、王經偉之通訊監察譯文（警二卷第21
    至26、41頁）各1份附卷可稽，足認被告之任意性自白與事
    實相符，堪予採信。
(二)政府查緝販賣毒品犯行無不嚴格執行，販賣毒品罪係重罪，
    若無利可圖，衡情一般持有毒品者，當不致輕易將持有之毒
    品交付他人。被告於本院審理時坦承其為本案販賣毒品有賺
    取施用毒品的量等語(本院卷第214頁)，得認被告從中賺取
    量差，其主觀上應有營利意圖。
(三)綜上所述，本案事證明確，被告前揭犯行洵堪認定，應依法
    論科。　　
三、論罪科刑：
(一)核被告就犯罪事實欄即如附表編號1至6所為，均係犯毒品危
    害防制條例第4條第2項之販賣第二級毒品罪。被告如附表編
    號1至6所示之犯行6次，犯意各別，行為互異，應予分論併
    罰。
(二)被告就附表編號1至6所示之犯行，均已分別於偵查及審理中
    自白犯行（警一卷第5至9頁；偵卷第44、46頁；本院卷第68
    、206頁），均依毒品危害防制條例第17條第2項規定，分別
    減輕其刑。
(三)被告及辯護人均請求本院再依刑法第59條酌量減輕其刑。然
    按：
　⒈刑法第59條規定之酌量減輕其刑，必須犯罪另有特殊之原因
    與環境，在客觀上足以引起一般同情，認為即使予以宣告法
    定最低度刑，猶嫌過重者，始有其適用。倘被告別有法定減
    輕事由者，應先適用法定減輕事由減輕其刑後，猶認其犯罪
    之情狀顯可憫恕，即使科以該減輕後之最低刑度仍嫌過重者
    ，始得適用刑法第59條規定酌量減輕其刑。
　⒉甲基安非他命係毒品危害防制條例公告列管之第二級毒品，
    其流通危害社會秩序至鉅，向為國法所厲禁，被告為智識正
    常之人，對於販賣第二級毒品行為之違法性及對社會之危害
    性應有認識，且被告曾有施用、販賣毒品等前科紀錄，有臺
    灣高等法院被告前案紀錄表附卷可憑，詎被告猶不知悔改，
    再犯本案販賣毒品案件，依被告之智識程度及經驗，當深刻
    瞭解販賣毒品之嚴重性，竟為圖利而仍執意為之，漠視法紀
    ，並助長毒品流通，實無任何足以引起一般人同情、顯可憫
    恕之處，且被告就附表編號1至6所示販賣第二級毒品犯行（
    共6次），經依毒品危害防治條例第17條第2項規定減輕其刑
    後，最輕法定刑度已有減輕，業已無情輕法重之情形，是被
    告自無再依刑法第59條規定酌減其刑之餘地。
(四)爰審酌被告正值青壯，且明知甲基安非他命對人體造成危害
    ，竟仍販售上開毒品圖利，助長毒品氾濫，行為均有可議，
    並考量被告犯後坦承犯行，亦有配合警方查緝上手，犯後態
    度良好，再參以其賣出毒品之數量、所得，及販賣對象均有
    施用毒品之習性，兼衡其自陳高職畢業之教育程度，入監前
    與太太、祖父母及1名幼女同住，從事水電等一切情狀，分
    別量處如附表各編號主文欄所示之刑；並審酌被告所犯如附
    表編號1至6所示之罪，均為販賣第二級毒品罪(共6罪)，犯
    罪時間、地點密接，均為施用毒品友儕互通買賣行為，兼顧
    刑罰衡平之要求及矯正受刑人之目的而為整體評價後，爰定
    其應執行刑如主文所示。
四、沒收之說明：
(一)刑法第38條之2規定於宣告沒收或追徵有欠缺刑法上之重要
    性之情形，允由事實審法院就個案具體情形，依職權裁量不
    予宣告或酌減，此項過苛調節條款，乃憲法上比例原則之具
    體展現，自不分實體規範為刑法或特別刑法中之義務沒收同
    有其適用（最高法院107年度台上字第4337號、108年度台上
    字第2421號判決意旨參照）。本案被告販賣第二級毒品所使
    用之不詳廠牌之手機，及插入手機使用之甲門號SIM卡1張，
    係供被告犯如附表編號1至6所示之販賣第二級毒品罪犯行聯
    繫所用之物，惟被告供稱上開物品均已丟棄等語(本院卷第6
    8頁)，因未扣案，且無證據證明現仍存在而未滅失，且上開
    物品亦非違禁物，將之沒收對預防並遏止犯罪亦無助益，顯
    然欠缺刑法上之重要性，爰依刑法第38條之2第2項規定，不
    予宣告沒收。
(二)被告販賣第二級毒品之犯罪所得，各如附表編號1至6所示，
    被告除否認有收受如附表編號1所示價款新臺幣（下同）1,0
    00元外，其餘均已取得價款，此據被告供承在卷(本院卷第6
    8、214頁)。是就附表編號1所示犯行，因無證據認定被告此
    部分犯行有犯罪所得，故不予宣告沒收或追徵外，就附表編
    號2至6所示犯行，被告既已如數取得價金，因未扣案，應依
    刑法第38條之1第1項前段、第3項規定，宣告沒收之，並於
    全部或一部不能沒收或不宜執行沒收時，追徵其價額。
據上論斷，應依刑事訴訟法第299條第1項，判決如主文。
本案經檢察官程慧晶提起公訴，檢察官陳淑香到庭執行職務。
中　　華　　民　　國　　111 　年　　3 　　月　　23　　日
                  刑事第四庭　審判長法　官　許佩如

                                    法  官  黃玥婷

                                    法  官  廖奕淳
以上正本證明與原本無異。
如不服本判決應於收受判決後 20 日內向本院提出上訴書狀，並
應敘述具體理由；其未敘述上訴理由者，應於上訴期間屆滿後
20 日內向本院補提理由書（均須按他造當事人之人數附繕本）
。「切勿逕送上級法院」。
                                    書記官  陳玫燕
中　　華　　民　　國　　111 　年　　3 　　月　　23　　日
附錄本案論罪科刑法條：
毒品危害防制條例第4條
製造、運輸、販賣第一級毒品者，處死刑或無期徒刑；處無期徒
刑者，得併科新臺幣3千萬元以下罰金。
製造、運輸、販賣第二級毒品者，處無期徒刑或10年以上有期徒
刑，得併科新臺幣1千5百萬元以下罰金。
製造、運輸、販賣第三級毒品者，處7年以上有期徒刑，得併科
新臺幣1千萬元以下罰金。
製造、運輸、販賣第四級毒品者，處5年以上12年以下有期徒刑
，得併科新臺幣5百萬元以下罰金。
製造、運輸、販賣專供製造或施用毒品之器具者，處1年以上7年
以下有期徒刑，得併科新臺幣1百50萬元以下罰金。
前五項之未遂犯罰之。
附表：
編號 對象 時間 地點 交易毒品種類、數量及金額 交易方式 主文(含沒收) 1 陳容右 109年8月27日16時32分許 雲林縣○○鎮○○路0段000號統一便利商店新湖門市 價值新臺幣(下同)1,000元之甲基安非他命1包（重量不詳） 蔡德洲於109年8月27日16時32分許前某時，持用甲門號手機，接獲陳容右欲購買甲基安非他命之訊息，同意販賣並約定見面後，而於左列時間、地點，由蔡德洲當場將前開毒品，以1,000元價格販售予陳容右，並同意陳容右賒帳，陳容右尚未交付1,000元予蔡德洲。 蔡德洲販賣第二級毒品，處有期徒刑伍年貳月。 2 王經偉 109年12月30日12時30分許 雲林縣○○鎮○○路0段000號雲林縣私立揚子高級中學 價值1,000元之甲基安非他命1包（含袋重0.4公克） 蔡德洲於109年12月30日12時16分許，持用甲門號手機，接獲王經偉欲購買甲基安非他命之來電，同意販賣並約定見面後，於左列時間、地點，由蔡德洲當場將前開毒品，以1,000元價格販售予王經偉，並由蔡德洲收取1,000元價金。 蔡德洲販賣第二級毒品，處有期徒刑伍年貳月。未扣案之犯罪所得新臺幣壹仟元沒收，於全部或一部不能沒收或不宜執行沒收時，追徵其價額。 3 廖慶誠 110年1月5日20時30分許 雲林縣○○鎮○○路0段000號統一便利商店新湖門市 價值2,000元之甲基安非他命1包（重量不詳） 蔡德洲於110年1月5日19時47分許，持用甲門號手機，接獲廖慶誠欲購買甲基安非他命之訊息，同意販賣並約定見面後，於左列時間、地點，由蔡德洲當場將前開毒品，以2,000元價格販售予廖慶誠，並由蔡德洲收取2,000元價金。 蔡德洲販賣第二級毒品，處有期徒刑伍年貳月。未扣案之犯罪所得新臺幣貳仟元沒收，於全部或一部不能沒收或不宜執行沒收時，追徵其價額。 4 廖慶誠 110年1月15日18時30分許 雲林縣○○鎮○○路0段000號統一便利商店新湖門市 價值2,000元之甲基安非他命1包（重量不詳） 蔡德洲於110年1月15日18時17分許，持用甲門號手機，接獲廖慶誠欲購買甲基安非他命之來電，同意販賣並約定見面後，於左列時間、地點，由蔡德洲當場將前開毒品，以2,000元價格販售予廖慶誠，並由蔡德洲收取2,000元價金。 蔡德洲販賣第二級毒品，處有期徒刑伍年貳月。未扣案之犯罪所得新臺幣貳仟元沒收，於全部或一部不能沒收或不宜執行沒收時，追徵其價額。 5 廖慶誠 110年1月23日14時許 雲林縣○○鎮○○路0段000號統一便利商店新湖門市 價值2,000元之甲基安非他命1包（重量不詳） 蔡德洲於110年1月23日13時39分許，持用甲門號手機，接獲廖慶誠欲購買甲基安非他命之來電，同意販賣並約定見面後，於左列時間、地點，由蔡德洲當場將前開毒品，以2,000元價格販售予廖慶誠，並由蔡德洲收取2,000元價金。 蔡德洲販賣第二級毒品，處有期徒刑伍年貳月。未扣案之犯罪所得新臺幣貳仟元沒收，於全部或一部不能沒收或不宜執行沒收時，追徵其價額。 6 廖慶誠 110年1月26日10時30分許 雲林縣○○鎮○○路0段000號統一便利商店新湖門市 價值2,000元之甲基安非他命1包（重量不詳） 蔡德洲於110年1月26日10時10分許，持用甲門號手機，接獲廖慶誠欲購買甲基安非他命之來電，同意販賣並約定見面後，於左列時間、地點，由蔡德洲當場將前開毒品，以2,000元價格販售予廖慶誠，並由蔡德洲收取2,000元價金。 蔡德洲販賣第二級毒品，處有期徒刑伍年貳月。未扣案之犯罪所得新臺幣貳仟元沒收，於全部或一部不能沒收或不宜執行沒收時，追徵其價額。 
　　
卷宗與簡稱對照表  警一卷 嘉義縣警察局刑事警察大隊嘉縣警刑偵二字第1100042531號卷 警二卷 嘉義縣警察局刑事警察大隊嘉縣警刑偵二字第1100042586號卷 偵卷 臺灣雲林地方檢察署110年度偵字第6464號卷